【裁判字號】    97,訴,1622
【裁判日期】    980120
【裁判案由】    強盜
【裁判全文】
臺灣屏東地方法院刑事判決              97年度訴字第1622號
公  訴  人  臺灣屏東地方法院檢察署檢察官
被      告  甲○○
                    現在臺灣屏東看守所羈押中
指定辯護人  本院公設辯護人  乙○○
上列被告因強盜案件，經檢察官提起公訴（97年度偵字第7167號
），本院判決如下：
    主  文
甲○○犯攜帶兇器強盜罪，處有期徒刑柒年，扣案之牛皮紙袋壹
只沒收。又犯攜帶兇器強盜罪，處有期徒刑柒年，扣案之牛皮紙
袋壹只沒收。又犯攜帶兇器強盜罪，處有期徒刑柒年，扣案之牛
皮紙袋壹只沒收。應執行有期徒刑拾年，扣案之牛皮紙袋壹只沒
收。
    事  實
一、甲○○意圖為自己不法所有，並基於攜帶兇器強盜之犯意，
    於民國97年10月28日凌晨1 時20分許，攜帶其所有客觀上具
    有危險性，足以危害人之生命、身體安全，可供兇器使用之
    菜刀1 把（未扣案），騎乘事先以報紙遮蓋車牌之車牌號碼
    PJD-705 號重型機車，至位於屏東縣屏東市○○路193 號之
    統一超商，甲○○即手持兇器菜刀進入該超商內，以拿起手
    中之菜刀指向店員林財生之強暴方法，喝令林財生交出現金
    ，至使林財生不能抗拒，而依甲○○所命將現金裝入其所準
    備之牛皮紙袋內，甲○○亦下手搜刮該店內收銀機內之現金
    ，得款新臺幣（下同）6,555 元，得手後，隨即騎乘上開機
    車逃離現場。甲○○復意圖為自己不法所有，並基於攜帶兇
    器強盜之犯意，於同日凌晨1 時24分許，攜帶上開兇器菜刀
    ，騎乘上開機車，至位於屏東縣屏東市○○路478 號之統一
    超商，甲○○即手持兇器菜刀進入該超商內，以拿起手中之
    菜刀指向店員朱烈儀之強暴方法，喝令朱烈儀打開收銀機並
    交出現金，至使朱烈儀不能抗拒而打開收銀機，甲○○遂下
    手搜刮收銀機內之現金，得款470 元，得手後，隨即騎乘上
    開機車逃離現場。甲○○又意圖為自己不法所有，並基於攜
    帶兇器強盜之犯意，於同日凌晨1 時30分許，攜帶上開兇器
    菜刀，騎乘上開機車，至位於屏東縣屏東市○○路206 號之
    OK超商，甲○○即手持兇器菜刀進入該超商內，以拿起手中
    之菜刀指向店員郭凡維之強暴方法，喝令郭凡維交出現金，
    至使郭凡維不能抗拒而任甲○○取走該店內收銀機內之現金
    ，得款1,582 元，甲○○復取走香菸3 包，得手後，隨即騎
    乘上開機車逃離現場。旋於同日凌晨1 時55分許為警據報在
    屏東縣屏東市○○路與工業二路路口逮捕甲○○而查獲，並
    扣得其所有供犯罪用之牛皮紙袋1 只。
二、案經屏東縣政府警察局屏東分局報請臺灣屏東地方法院檢察
    署檢察官偵查起訴。
    理  由
一、證人林財生、朱烈儀、郭凡維於警詢時之證述，其性質雖均
    屬傳聞證據，且查無符合刑事訴訟法第159 條之1 至之4 之
    情形，惟渠等於警詢時所為之證述，業經於本院於審判程序
    時予以提示並告以要旨，且各經檢察官、被告甲○○及辯護
    人表示意見，當事人及辯護人已知上述筆錄乃傳聞證據，且
    均未於言詞辯論終結前對該等筆錄內容異議，是渠等於警詢
    時之證述依刑事訴訟法第159 條之5 之規定，得為證據。
二、上揭事實，業據被告甲○○於警詢時、偵查中及本院羈押訊
    問時坦承不諱，核與證人林財生於警詢時證稱：伊上班的統
    一超商在屏東縣屏東市○○里○○路193 號，於97年10月28
    日凌晨1 時20分遭強盜，該強盜案嫌犯進入超商後，手上就
    拿著1 把菜刀，用菜刀指在伊胸前，要伊將錢交出來，該嫌
    犯就持菜刀將伊押到櫃台收銀機前，他手上拿著1 只牛皮紙
    袋要伊將錢放入牛皮紙袋內，伊先拿新臺幣百元鈔約2 千多
    元給他，伊告訴他要留一點錢給伊找零用，嫌犯聽了很不高
    興，就持菜刀要砍伊，伊就趕緊往後退，該嫌犯見伊往後退
    就自己伸手拿收銀機內的錢，被強盜了6,555 元，有百元鈔
    及50元和10元等硬幣，該嫌犯進入超商時頭戴黑色全罩式安
    全帽，臉戴口罩，警方逮捕之強盜案嫌犯甲○○就是到伊上
    班的超商犯下強盜案的嫌犯等語（見警卷第8 頁、第9 頁）
    ；證人朱烈儀於警詢時證稱：警方逮捕之強盜嫌犯甲○○就
    是強盜伊看管的統一超商財物嫌犯，嫌犯於97年10月28日凌
    晨1 時24分左右，徒步進入伊負責看管統一超商（屏東市○
    ○路478 號），當時伊正在洗東西，伊聽到門鈴就回頭看，
    就看到嫌犯右手拿著菜刀，左手拿著紙袋，他靠近櫃台前就
    要求伊開1 號收銀機抽屜，並說把現金放在紙袋內，於是伊
    就打開收銀機抽屜給他看，他一看到抽屜沒有錢，他又要求
    伊開第2 號收銀機抽屜，伊打開2 號收銀機抽屜，他看到抽
    屜內沒有紙鈔，他就詢問伊紙鈔放哪裏，伊就說放在別處，
    然後他就直接進入櫃台內將2 號收銀機抽屜內的零錢（有10
    元及5 元硬幣共計470 元）拿走後往大門離去，歹徒頭戴全
    罩式安全帽，安全帽內有綁白色毛巾，當時歹徒右手拿著菜
    刀威嚇伊，就大聲叫伊把收銀機抽屜內的現金拿給他等語（
    見警卷第11頁、第12頁）；證人郭凡維於警詢時證稱：警方
    逮捕之嫌犯甲○○就是對伊強盜財物的人，伊於97年10月28
    日凌晨1 時30分許，在屏東市○○路206 號OK超商建豐門市
    內，遭歹徒1 名持菜刀進入超商威脅伊搶取收銀機內現金，
    被強盜損失現金1,582 元及3 包大衛杜夫牌紅色包裝香菸，
    案發時歹徒1 名騎機車停放在超商旁西藥房店家，右手持家
    用菜刀，左手拿牛皮紙袋進入店內，走向收銀機前用菜刀向
    伊胸前由上往下比畫，威脅要伊將收銀機現金放進該牛皮紙
    袋內，伊因害怕遭受傷害所以任由其強行取走現金，隨後騎
    乘原車逃逸，歹徒頭戴深藍色全罩式安全帽，口戴口罩，頭
    上綁毛巾等語（見警卷第14頁、第15頁）之情相符，並有監
    視畫面翻拍相片14幀在卷足憑，堪信被告之自白及證人林財
    生、朱烈儀、郭凡維之證述均與事實相符。又按強盜罪之所
    謂「不能抗拒」，係指行為人所為之強暴、脅迫等不法行為
    ，就當時之具體事實，予以客觀之判斷，足使被害人身體上
    或精神上達於不能或顯難抗拒之程度而言（最高法院94年度
    台上字第2266號判決意旨參照），查本件被告係持菜刀為強
    盜犯行，並以菜刀指向上開證人，該菜刀乃為金屬製品，質
    地堅硬、銳利之物，且證人林財生、朱烈儀、郭凡維確因被
    告之所為而任其取走財物，是本件依客觀之判斷，堪認被告
    之所為足使上開證人達於顯難抗拒之程度，本案事證已臻明
    確，被告犯行洵堪認定。
三、辯護意旨另辯稱被告甲○○患有精神疾病，其行為時應為不
    能辨識行為違法或欠缺依其辨識而行為之能力，或此能力顯
    著減低云云，惟查，被告患有藥物性精神病，固有屏安醫院
    診斷證明書可證（見本院卷第11頁），然被告因出現幻聽、
    怪異行為、比手畫腳、被害妄想、身上有蟲在爬、安非他命
    濫用、自言自語、食慾差、認為自己生殖器受傷等問題，於
    94年4 月19日起至同年5 月11日止至屏安醫院門診及住院治
    療，診斷為藥物性精神病，另其曾因出現自言自語、亂喊叫
    、比手畫腳、食慾差、怪異行為、安非他命濫用等問題，於
    94年1 月20日起至同年11月28日止，共在屏安醫院門診6 次
    ，也曾因上述問題於94年1 月20日至同年2 月2 日止，在屏
    安醫院住院13天，診斷亦為藥物性精神病等情，有屏安醫院
    97年12月15日屏安病歷字第0971202 號函在卷足憑（見本院
    卷第11頁），足認其係於94年間因藥物濫用始導致上開疾病
    ，又被告僅分別於88年、94年間因施用毒品案件，經本院裁
    定送觀察、勒戒等情，有臺灣高等法院被告前案紀錄表1 份
    在卷可稽，是被告自94年後並無因上開疾病而就醫之紀錄，
    亦無施用毒品犯行，則其於本件行為時之97年間是否仍患有
    上開疾病，即有可疑，參以被告於警詢時、偵查中及本院羈
    押訊問時，均已就本件犯案過程詳加交代，並未提出上開抗
    辯，及證人林財生、朱烈儀、郭凡維所述之被告強盜過程及
    穿著，被告係以菜刀指向證人並要求證人交出現金或自行下
    手搜括財物，且為本件犯行時尚知戴全罩式安全帽、口罩、
    以報紙遮蓋車牌、犯後從容逃離現場等情衡之，難認被告於
    為本件強盜犯行時有何精神障礙或心智缺陷，自無送鑑定以
    明被告行為時是否有精神障礙或其他心智缺陷之必要，併此
    敘明。
四、按刑法第321 條第1 項第3 款之攜帶兇器竊盜罪，係以行為
    人攜帶兇器竊盜為其加重條件，所謂兇器，其種類並無限制
    ，凡客觀上足對人之生命、身體構成威脅，具有危險性之兇
    器均屬之，本件被告為強盜犯行所攜帶之菜刀1 把，為金屬
    製品，乃質地堅硬、銳利之物，客觀上足以對人體造成威脅
    ，可認定為兇器，是核被告所為，均係犯刑法第330 條第1
    項之攜帶兇器強盜罪。被告強盜不同被害人所有之財物，顯
    以數行為侵害數法益，是其所犯3 罪間，犯意各別，行為互
    殊，皆可獨立評價，應予分論併罰。爰審酌被告正值壯年，
    不思正途營生，竟貪圖小利而持刀強盜財物，對被害人之身
    體、生命有造成難以預期傷害之潛在危險，危害社會治安甚
    鉅，惡性非輕，及其犯罪之目的、手段等一切情狀，就其所
    犯3 罪分別量處如主文所示之刑，並定其應執行之刑，以資
    懲儆。扣案之牛皮紙袋1 只為被告所有，供其為本件強盜犯
    行所用之物，業據其陳明在卷，應依刑法第38條第1 項第2
    款之規定宣告沒收；至被告犯罪用之菜刀1 把，非屬違禁物
    亦未扣案，為免將來執行之困難，爰不予宣告沒收；又扣案
    之報紙1 張，係被告遮蓋車牌之物，難認係供犯罪所用之物
    ，且非屬違禁物，亦不予宣告沒收，均併此敘明。
據上論斷，依刑事訴訟法第299 條第1 項前段，刑法第330 條第
1 項、第51條第5 款、第38條第1 項第2 款，判決如主文
本案經檢察官李侑姿到庭執行職務。
中    華    民    國    98    年    1     月    20    日
                  刑事第五庭    審判長法  官  石家禎
                                      法  官  程士傑
                                      法  官  林家聖
以上正本證明與原本無異。
如不服本判決應於收受判決後10日內向本院提出上訴書狀，並應
敘述具體理由；其未敘述上訴理由者，應於上訴期間屆滿後20日
內向本院補提理由書（均須按他造當事人之人數附繕本）「切勿
逕送上級法院」。
中    華    民    國    98    年    1     月    20    日
                                      書記官  陳蓉柔
附錄本判決論罪科刑法條全文：
刑法第330條第1項
犯強盜罪而有第321 條第1 項各款情形之一者，處7 年以上有期
徒刑。
刑法第321條第1項
犯竊盜罪而有左列情形之一者，處6 月以上、5 年以下有期徒刑
：
一  於夜間侵入住宅或有人居住之建築物、船艦或隱匿其內而犯
    之者。
二  毀越門扇、牆垣或其他安全設備而犯之者。
三  攜帶兇器而犯之者。
四  結夥三人以上而犯之者。
五  乘火災、水災或其他災害之際而犯之者。
六  在車站或埠頭而犯之者。


司法院資訊處製作；財團法人民間司法改革基金會備份。
